【裁判字號】    89,訴,1225
【裁判日期】    891226
【裁判案由】    強盜等
【裁判全文】
臺灣桃園地方法院刑事判決                        八十九年度訴字第一二二五號
    公  訴  人  臺灣桃園地方法院檢察署檢察官
    被      告  丙○○
                戊○○
    共      同
    指定辯護人  本院公設辯護人  乙○○
右列被告因強盜等案件，經檢察官提起公訴（八十九年度偵字第一０一０一號），本
院判決如左：
    主  文
丙○○竊盜，處有期徒刑肆月；又共同意圖為自己不法之所有，以強暴致使不能抗拒
而使人為物之交付，處有期徒刑柒年捌月，膠帶壹捆沒收；又共同連續行使偽造私文
書，足以生損害於他人，處有期徒刑捌月，台北縣板橋市○○路二八０號屈臣士商店
於民國八十九年六月九日凌晨一時十一分許所開立消費金額新台幣肆佰貳拾元之消費
簽帳單（包括顧客存根聯、特約商店存根聯）上偽造之「甲○○」簽名各壹枚及台北
縣板橋市○○○路○段七三號和昱通信行於民國八十九年六月九日凌晨一時二十五分
許所開立消費金額新台幣捌仟元之消費簽帳單（包括顧客存根聯、特約商店存根聯）
上偽造之「甲○○」簽名各壹枚均沒收；應執行有期徒刑捌年肆月，台北縣板橋市○○路二八０號屈臣士商店於民國八十九年六月九日凌晨一時十一分許所開立消費金額
新台幣肆佰貳拾元之消費簽帳單（包括顧客存根聯、特約商店存根聯）上偽造之「甲○○」簽名各壹枚及台北縣板橋市○○○路○段七三號和昱通信行於民國八十九年六
月九日凌晨一時二十五分許所開立消費金額新台幣捌仟元之消費簽帳單（包括顧客存
根聯、特約商店存根聯）上偽造之「甲○○」簽名各壹枚、膠帶壹捆均沒收。
戊○○共同意圖為自己不法之所有，以強暴致使不能抗拒而使人為物之交付，處有期
徒刑柒年肆月，膠帶壹捆沒收；又共同連續行使偽造私文書，足以生損害於他人，處
有期徒刑捌月，台北縣板橋市○○路二八０號屈臣士商店於民國八十九年六月九日凌
晨一時十一分許所開立消費金額新台幣肆佰貳拾元之消費簽帳單（包括顧客存根聯、
特約商店存根聯）上偽造之「甲○○」簽名各壹枚及台北縣板橋市○○○路○段七三
號和昱通信行於民國八十九年六月九日凌晨一時二十五分許所開立消費金額新台幣捌
仟元之消費簽帳單（包括顧客存根聯、特約商店存根聯）上偽造之「甲○○」簽名各
壹枚均沒收；應執行有期徒刑柒年拾月，台北縣板橋市○○路二八０號屈臣士商店於
民國八十九年六月九日凌晨一時十一分許所開立消費金額新台幣肆佰貳拾元之消費簽
帳單（包括顧客存根聯、特約商店存根聯）上偽造之「甲○○」簽名各壹枚及台北縣
板橋市○○○路○段七三號和昱通信行於民國八十九年六月九日凌晨一時二十五分許
所開立消費金額新台幣捌仟元之消費簽帳單（包括顧客存根聯、特約商店存根聯）上
偽造之「甲○○」簽名各壹枚、膠帶壹捆均沒收。
    事  實
一、丙○○於民國八十九年六月八日晚間二十二時許，在桃園縣龍潭鄉○○路○○段
    二三一號屋前，見屋內大門邊坐椅上放置庚○○所有之皮夾一個（內有現金新台
    幣《下同》一百元、健保卡一枚）、甲○○所有之皮夾一個（內有現金一千餘元
    、國民身分證一枚、華信商業銀行發行之信用卡一枚、金融卡一枚、電話本一本
    ）及霹靂包一個（內有現金一千餘元、行動電話電池一個、光碟片一片），且大
    門未關，竟意圖為自己不法之所有，伸手入屋內竊取前揭皮夾二個、霹靂包一個
    ，得手後將現金花用殆盡。又於八十九年六月八日晚間二十三時許另行與友人戊○○基於共同意圖為自己不法之所有之犯意聯絡及行為分擔，駕駛車號ＤＥ─０
    三二０號自用小客車行經桃園縣蘆竹鄉○○路○段四０六號前，見丁○○深夜獨
    自一人可欺，遂由丙○○向丁○○謊稱綽號「小惠」之友人要求其等前來搭載丁○○，致丁○○信以為真而上車，由戊○○、丙○○輪流駕駛上開自小客車，迄
    駛至桃園縣桃園市○○路「市立殯議館」旁公墓時，因丁○○業起疑竇，遂由丙○○緊握丁○○雙手，戊○○則持丙○○預先購買之膠帶一捆將丁○○雙手捆綁
    ，又以膠帶貼住丁○○之口，丙○○並喝令「如反抗，就把你丟到山裡。」等語
    ，致丁○○不能抗拒，戊○○遂動手強取丁○○皮包內之現金一千二百元及ＰＡ
    ＮＡＳＯＮＩＣ牌、ＮＯＫＩＯ牌行動電話各一支，得手後朋分使用，隨即令丁○○下車後，駕車離去。丙○○、戊○○又另行起意，與友人己○○（未據起訴
    ）三人基於共同概括之犯意聯絡，先於八十九年六月九日凌晨一時十一分許同至
    台北縣板橋市○○路二八０號屈臣士商店購買日用品，由己○○持丙○○竊得之
    李珮玲所有之信用卡刷卡消費四百二十元，並偽造「李珮玲」之簽名於該消費簽
    帳單（以一複寫方式書寫於顧客存根聯、特約商店存根聯二紙上）上，致屈臣士
    商店店員陷於錯誤交付上揭商品，再由屈臣士商店向發卡銀行華信商業銀行請款
    ，要求該銀行依約支付其消費之金額，足生損害於甲○○及屈臣士商店，又於同
    日凌晨一時二十五分許，同至台北縣板橋市○○○路○段七三號和昱通信行購買
    ＳＡＧＥＮ行動電話一支，由己○○持丙○○竊得之李珮玲所有之信用卡刷卡消
    費八千元，並偽造「李珮玲」之簽名於該消費簽帳單（以一複寫方式書寫於顧客
    存根聯、特約商店存根聯二紙上）上，致和昱通信行店員陷於錯誤交付上揭商品
    ，再由和昱通信行商店向發卡銀行華信商業銀行請款，要求該銀行依約支付其消
    費之金額，足生損害於甲○○及和昱通信行，得手後朋分使用，丙○○並將竊得
    之前揭信用卡、證件及皮夾二個、霹靂包一個均予丟棄，嗣丙○○、戊○○分別
    於八十九年七月七日間十九時三十分許、同日晚間二十一時三十分許均在台北縣
    三重市○○路十六號五樓十六之六號為警查獲。
二、案經桃園縣警察局報請台灣桃園地方法院檢察署檢察官偵查起訴。
        理  由
一、訊據被告丙○○、戊○○對於右揭事實均坦承不諱，核與被害人甲○○、庚○○
    、丁○○指述情節相符，並經證人陳永隆證述屬實，且有膠帶一捆、照片九幀、
    華信安泰信用卡股份有限公司八十九年十月二十七日（八九）安信總字第０三八
    八號函附信用卡前揭消費簽帳單影本二紙、交易明細表一紙在卷可憑，足徵被告
    丙○○、戊○○二人之自白均與事實相符，本件事證明確，被告丙○○、戊○○
    之犯行，均堪認定。
二、按懲治盜匪條例於四十六年六月五日修正公布，刪除第八條施行期間一年及第十
    條依特種刑事案件訴訟條例審理之規定，其原第九條改為第八條，第十一條改為
    第九條，修正前本條例全部內容，曾經立法院民刑商法委員會審查，認尚有繼續
    沿用之必要，始改採為新法之全部條文，並重新調整條次，形式上雖是「修正」
    ，實質上係明白確認懲治盜匪條例已從臨時性舊法改制為常態性之刑事特別法，
    等同於制定新法，因此，懲治盜匪條例重新立法之合法性，應不因修正前曾施行
    期滿始以命令展期而有影響，合先明。核被告丙○○所為，係犯刑法第三百二
    十條第一項之竊盜罪、同法第二百十六條行使同法第二百十條之偽造私文書罪、
    同法第三百三十九條第一項之詐欺取財罪、懲治盜匪條例第五條第一項第一款之
    盜匪罪；被告戊○○所為，係犯刑法第二百十六條行使同法第二百十條之偽造私
    文書罪、同法第三百三十九條第一項之詐欺取財罪、懲治盜匪條例第五條第一項
    第一款之盜匪罪。公訴意旨雖認被告丙○○係犯刑法第三百二十一條第一項第一
    款之加重竊盜罪嫌，然被告丙○○供稱其係見該處大門未鎖，始伸手入屋內竊取
    皮夾等物，被告丙○○既除手部之外，並未踏入該屋，尚不構成該條項款「侵入
    」之構成要件，應僅構成同法第三百二十條第一項之普通竊盜罪，公訴意旨容有
    誤會，然起訴基本社會事實相同，爰依法變更起訴法條，附此敘明。公訴意旨另
    認被告丙○○、戊○○係犯刑法第三百二十八條之強盜罪嫌，然如前述，在修法
    之前，懲治盜匪條例仍為刑法特別法，應適用特別法，即以懲治盜匪條例第五條
    第一項第一款之盜匪罪論處，公訴意旨容有誤會，惟起訴基本社會事實相同，爰
    依法變更起訴法條，併予說明。公訴意旨再認被告丙○○、戊○○、己○○（起
    訴書僅記載己○○之綽號「小芳」，然被告丙○○、戊○○均供稱「小芳」即為
    己○○，謹以說明。）三人所犯係刑法第二百十七條偽造署押罪嫌，然其等合意
    由己○○持被告丙○○竊得之被害人李珮玲所有之信用卡刷卡消費四百二十元，
    並偽造「李珮玲」之簽名於該消費簽帳單（以一複寫方式書寫於顧客存根聯、特
    約商店存根聯二紙上）上，致不知情之特約商店人員持其簽帳單之銀行存根聯向
    發卡銀行華信商業銀行請款，要求該銀行先行墊付其消費之金額，致使該銀行依
    約如數墊付款項予特約商店，該偽造並行使之消費簽帳單為私文書，且特約商店
    人員因此陷於錯誤而交付商品，其等犯行已構成犯刑法第二百十六條行使同法第
    二百十條之偽造私文書罪、同法第三百三十九條第一項之詐欺取財罪，非單純之
    偽造署押罪，公訴意旨容有誤會，惟此為本院審理範圍，且與起訴部分基本社會
    事實相同，爰依法變更起訴法條，再予說明。被告丙○○、戊○○二人就其等所
    犯盜罪犯行之間，被告丙○○、戊○○與案外人己○○就其等所犯刑法第二百十
    六條行使同法第二百十條之偽造私文書罪、同法第三百三十九條第一項之詐欺取
    財罪之間，均有犯意聯絡，皆為共同正犯。被告丙○○、戊○○二人共犯刑法第
    二百十六條行使同法第二百十條之偽造私文書罪、同法第三百三十九條第一項之
    詐欺取財罪之間，有方法結果之牽連關係，依刑法第五十五條規定，應論以一罪
    並從較重之行使偽造私文書罪處斷。被告丙○○、戊○○與案外人己○○三人先
    後二次行使偽造私文書犯行，時間緊接，犯意概括，所犯構成要件相同，為連續
    犯，依刑法第五十六條規定，應論以一罪並從一重之行使偽造私文書罪處斷，並
    加重其刑。被告丙○○雖以一竊盜行為竊取被害人甲○○、庚○○二人之物，然
    該二人之物係一同放在一張長椅上，被告丙○○不知係分屬二人之物，實誤認係
    同一人之物而竊取之，屬單純一罪，附予說明。被告丙○○所犯竊盜、行使偽造
    私文書、盜匪三犯行，被告戊○○所犯行使偽造私文書、盜匪二犯行，皆犯意各
    別，行為互異，均應分論併罰。爰分別審酌被告丙○○、戊○○二人之素行、犯
    罪動機、二人年輕力壯，不思以正途賺取酬勞，竟以強暴手段強取他人錢財及以
    詐騙、偽造文書、竊盜手段取他人財物，惡性非輕，二人參與犯罪程度之輕重，
    惟念其等犯罪所得不高，二人犯罪後均坦承犯行，態度尚佳等一切情狀，分別量
    處如主文所示之刑，並均定其應執行之刑。扣案之膠帶一捆，係被告丙○○所有
    ，供犯罪所用之物，依刑法第三十八條第一項第二款宣告沒收；另被告丙○○、
    戊○○之共犯己○○所偽造之台北縣板橋市○○路二八０號屈臣士商店於八十九
    年六月九日凌晨一時十一分許所開立消費金額新台幣肆佰貳拾元之消費簽帳單（
    包括顧客存根聯、特約商店存根聯）上偽造之「甲○○」簽名各一枚及台北縣板
    橋市○○○路○段七三號和昱通信行於八十九年六月九日凌晨一時二十五分許所
    開立消費金額新台幣捌仟元之消費簽帳單（包括顧客存根聯、特約商店存根聯）
    上偽造之「甲○○」簽名各一枚，應依刑法第二百十九條之規定沒收之；至於被
    告盜匪所得財物，現金一千二百元及ＰＡＮＡＳＯＮＩＣ牌、ＮＯＫＩＯ牌行動
    電話各一支，業據被害人丁○○領回，有贓領據在卷可憑，本院自無庸再諭知發
    還，併予敘明。
三、至於與本件被告丙○○、戊○○共同基於犯意聯絡，而持被告丙○○竊得之被害
    人李珮玲所有之信用卡盜刷信用卡詐騙財物之己○○所涉違犯刑法第二百十六條
    行使同法第二百十條之偽造私文書罪、同法第三百三十九條第一項之詐欺取財罪
    部分犯行，未據起訴，應由檢察官另行偵辦。
據上論斷，應依刑事訴訟法第二百九十九條第一項前段、第三百條，懲治盜匪條例第
五條第一項第一款、第八條，刑法第二十八條、第五十六條、第三百二十條第一項、
第二百十六條、第二百十條、第三百三十九條第一項、第五十五條、第二百十九條，
罰金罰鍰提高標準條例第一條前段，判決如主文。
本案經檢察官呂理銘到庭執行職務。
中      華      民      國    八十九    年      十二    月    二十六    日
                                臺灣桃園地方法院刑事第五庭
                                    法  官    黃  雅  芬
右正本證明與原本無異。
如不服本判決，應於判決送達後十日內向本院提出上訴狀( 應附繕本 )，上訴於
臺灣高等法院。
                                    書記官    陳  韻  如
中      華      民      國    九十      年      一      月    三        日
附論罪科刑依據之法條：
懲治盜匪條例第五條
有左列行為之一者，處無期徒刑或七年以上有期徒刑：
一、意圖為自己或第三人不法所有，以強暴、脅迫、藥劑、催眠術或他法，致使不能
    抗拒，而取他人之物或使其交付者。
二、發掘墳墓而盜取殮物者。
三、藏匿或包庇盜匪者。
前項第一款之未遂犯罰之。
預備犯第一項第一款之罪者，處一年以下有期徒刑。
懲治盜匪條例第八條
刑法總則及刑法分則第一百六十七條，第三百四十七條第五項之規定，於盜匪案件仍
適用之。
刑法第二百十條
偽造、變造私文書，足以生損害於公眾或他人者，處五年以下有期徒刑。
刑法第二百十六條
行使第二百十條至第二百十五條之文書者，依偽造、變造文書或登載不實事項或使登
載不實事項之規定處斷。
刑法第二百十九條
刑法第三百二十條第一項
意圖為自己或第三人不法之所有，而竊取他人之動產者，為竊盜罪，處五年以下有期
徒刑、拘役或五百元以下罰金。
刑法第三百三十九條第一項：
意圖為自己或第三人不法之所有，以詐術使人將本人或第三人之物交付者，處五年以
下有期徒刑、拘役或科或併科一千元（已提高十倍為一萬元）以下罰金。


司法院資訊處製作；財團法人民間司法改革基金會備份。
